【裁判字號】    97,消債更,58
【裁判日期】    971020
【裁判案由】    更生
【裁判全文】
臺灣桃園地方法院民事裁定                 97年度消債更字第58號
聲  請  人
即  債務人  甲○○
上列當事人聲請消費者債務清理事件，本院裁定如下：
    主  文
債務人甲○○自中華民國九十七年十月二十日五時起開始更生程
序。
命司法事務官進行本件更生程序。
聲請人延長保全處分之聲請駁回。
    理  由
一、按「法院開始更生程序之裁定，應載明其年、月、日、時，
    並即時發生效力」，又「法院裁定開始更生或清算程序後，
    得命司法事務官進行更生或清算程序；必要時，得選任律師
    、會計師或其他適當之自然人或法人一人為監督人或管理人
    」。消費者債務清理條例第45條第1 項、第16條第1 項分別
    定有明文。
二、本件聲請人即債務人聲請意旨略以：其有不能清償債務情事
    ，前雖曾依金融主管機關協調成立之「中華民國銀行公會會
    員辦理消費金融案件無擔保債務協商機制」與最大債權銀行
    台東區中小企業銀行成立協商，當時協商條件邀其每月清償
    新台幣（下同）1 萬5 千元，此外因有高雄第二信用合作社
    及遠東國際商業銀行未加入協商，所以尚須額外繳交上開二
    家金融機構每月8,626 元及1,490 元；聲請人每月雖仍如期
    還款，惟原協商方案條件過苛，已經超越聲請人能力，而無
    法履行原協商方案，另聲請人之每月收入約為3 萬元，在扣
    除履行協商金額後所剩無幾，且聲請人除自身生活外尚須扶
    養聲請人之雙親以及4 名小孩，而聲請人每月所需負擔全家
    之生活開銷約4 萬餘元，再加上聲請人雙親之扶養費用支出
    5 千元，顯然無法繼續履行協商內容而有重大困難，因此已
    於96年9 月間毀諾未能繳款；聲請人之無擔保或無優先權債
    務總額未逾1,200 萬元，復未經法院裁定開始清算程序或宣
    告破產，且非聲請人主觀惡意，實係客觀上具有不可歸責事
    由存在，爰聲請更生等語。
三、經查，聲請人所主張之上開事實，業據其提出全戶戶籍謄本
    、債權人清冊、在職證明書、活期儲蓄存款存摺、保險單價
    值通知書、聲請人94年、95、96年度綜合所得稅各類所得資
    料清單，財產歸屬資料清單、債務協商協議書暨繳款明細、
    被扶養人及配偶94、95年度綜合所得清單、財產歸屬證明、
    財團法人金融聯合徵信中心綜合信用報告、扶養親屬表、房
    租水電管理費、學雜費等收據各1 份為證，經核與其所述相
    符。經查聲請人95年、96年度所得扣繳憑單顯示，聲請人95
    年平均月收入為32,532元 (計算式：（393,257 －2,868/
    12＝32,532) 、96年平均月收入為34,625元 (計算式：（
    418 , 443 －2,940/12＝34,625 )，所列之必要生活支出雖
    多達4 萬餘元，然聲請人所提列之必要支出尚需扣除扶養義
    務人之人數，且在扣除上開扶養人數外，其費用項目如安親
    班費用、保險費部分皆非必要生活支出，故應予扣除，另關
    於車資油錢每月亦高達5,600 元，卻未見聲請人提供相關物
    證證明該項費用，故扣除相關非必要費用及無法證明之支出
    後，核算聲請人之生活必要費用及扶養支出金額合計應為
    17,838元，從而，以聲請人96年每月平均所得34,625元扣除
    上開費用17,838元後，僅剩16,787元，如再扣除聲請人應履
    行之協商金額以及另二家未加入協商之個別繳款金額，聲請
    人確已無力負擔，是上開協商未斟酌聲請人支付能力，僅因
    聲請人疏慮或無從選擇或迫於現實因素勉強達成之條件，已
    難期聲請人能確實履行（聲請人自96年6 月起即停止繳款）
    。準此，本院認其情形係屬消費者債務清理條例第151 條第
    5 項但書「因不可歸責於己之事由，致履行顯有重大困難」
    之規定並與本條例立法意旨相符，聲請人屬不能清償債務之
    情形。此外，本件亦查無聲請人有消費者債務清理條例第6
    條第3 項、第8 條或第46條各款所定駁回更生聲請之事由存
    在，則聲請人聲請更生，洵屬有據，並依首揭規定命司法事
    務官進行本件更生程序。
四、另按法院就更生或清算之聲請為裁定前，得因利害關係人之
    聲請或依職權，以裁定對債務人之財產為保全處分，消費者
    債務清理條例第19條第1 項定有明文。又該項保全處分，除
    法院裁定開始更生或清算程序外，其期間不得逾60日；必要
    時，法院得依利害關係人聲請或依職權以裁定延長一次，延
    長期間不得逾60日，復為同條第2 項所明定。次按對於債務
    人之更生債權，除本條例別有規定外，非依更生程序，不得
    行使其權利；法院裁定開始更生程序後，對於債務人不得開
    始或繼續訴訟及強制執行程序。但有擔保或有優先權之債權
    ，不在此限，此觀同條例第28條、第48條之規定亦明。經查
    本件聲請人向本院聲請更生，前經本院裁定保全處分在案，
    聲請人雖以該保全處分期間即將屆滿，聲請本院裁定延長保
    全處分等語。惟查本院97年度消債更字第58號保全處分於97
    年7 月19日已屆滿60日而失效，是聲請人雖於97年7 月25日
    聲請延長原保全處分，因原保全處分已失效而不復存，自無
    從延長。又聲請人既經本院裁定開始更生程序，揆諸前開說
    明，債權人非依更生程序不得行使權利，是本院前開保全處
    分亦無再予延長之必要。聲請人聲請延長保全處分，尚難准
    許。
五、爰裁定如主文。
中    華    民    國    97    年     10    月    20   日
                  民事第三庭法    官  張天民正本與原本無
異。
本件不得抗告。
本裁定已於97年10月20日17時公告。
中    華    民    國    97    年     10    月    20   日
                                書 記 官  古秋梅


司法院資訊處製作；財團法人民間司法改革基金會備份。
